【裁判字號】    91,訴,1539
【裁判日期】    920508
【裁判案由】    考試
【裁判全文】
臺北高等行政法院判決                            九十一年度訴字第一五三九號
                              .
    原      告  甲○○
    訴訟代理人  馬在勤律師
    被      告  中央警察大學
    代  表  人  乙○○校長）.
    訴訟代理人  陳佳瑤律師
                吳佳育律師
右當事人間因考試事件，原告不服內政部中華民國九十一年四月三日台內訴字第○九
一○○○八八○四號訴願決定，提起行政訴訟。本院判決如左：
    主  文
原告之訴駁回。
訴訟費用由原告負擔。
    事  實
緣原告參加被告辦理之九十學年度研究所碩士班入學考試，經初試錄取，被告乃通知
原告於民國（下同）九十年八月六日參加複試，複試分為體檢及口試兩部分，原告於
複試當日，經被告醫務室多次檢查結果，身高為一百七十九公分，體重為九十四點五
公斤，被告遂核定其體檢不合格而不予錄取。原告不服，提出申覆，經被告於九十年
八月十四日召開臨時會議結果，仍維持原議。原告仍然不服，提出陳情，經被告以九
十年九月五日（九十）校教字第九○○四一一九號書函，函復原告略以：「．．三、
就複試程序而言，本校九十學年度研究所簡章第八項第一款之項目已明確規定，以本
校檢查當時為準，事後不得辦理複檢，其至公立醫院複檢證明者概不受理，故台端事
後檢附證明係不符本校複試程序之規定。四、就檢查內容而言，簡章第八項第三款有
關體重之規定：男性未達五十公斤或超過九十公斤為體檢不合格，但身高超過一百八
十公分者，體重可達一百公斤。本校醫務室複試當天對台端測量多次，測量結果為身
高一百七十九公分，體重九十四點五公斤，依本校體檢標準檢定為不合格。本案台端
所檢陳之公立醫院身高診斷證明書所載為一百八十公分，與本校簡章所訂身高必須超
過一百八十公分（不含本數）有違，且該診斷書非本校所檢定，與本校研究所簡章規
定不符。五、就體檢免試之效度證明而言，依據簡章第八項規定：『應考人初試錄取
後，除現職警察、消防及海巡機關人員因公傷殘者外，須通過下列檢查，不合格者，
不予錄取。』本項規定在簡章內告知，無庸置疑。台端於體檢當時若能及時檢附機關
因公傷殘證明，本校便能依規定辦理免除複試手續。若於體檢不合格後方才提出申覆
，在時效上已緩不濟急；且台端所提因公傷殘狀況，並未提出明確『全殘廢、半殘廢
或部分殘廢』之證明，亦未提出骨傷與體重增加逾體檢標準間有何因果關係之證明，
僅以公假療傷之機關書函以為印證，本校無法就台端因公傷殘部分予以優待免試。」
等語。原告猶未甘服，提起訴願，遭決定駁回，遂向本院提起行政訴訟。茲摘敘兩造
訴辯意旨如次：
甲、原告方面：
一、聲明：求為判決
１、訴願決定及原處分均撤銷。
２、被告應作成錄取原告之處分。
３、訴訟費用由被告負擔。
二、陳述：
１、被告九十學年度研究所碩士班入學招生簡章中對現職員警之考生實施體格檢查之
    規定，顯無必要。按被告辦理之教育訓練可分為「養成教育」及「在職教育」，
    所謂「養成教育」係指招考一般考生作為警界生力軍並實施訓練之相關教育，因
    警察工作之特殊性需求，須擁有健全之身體及心理方足適任，故對招考養成教育
    之新生，於招生簡章中均嚴格規定入學資格，其中包含筆試、口試及體格檢查，
    考生須取得三項合格者始取得入學資格，此亦為一般公務人員招考之要求方式。
    而所謂「在職教育」，係指為提升現職員警之素質，加強工作之執法知識並鼓勵
    進修，以錄取現職人員進入被告學校所辦理之教育，因報考之考生資格均為現職
    警員（均係依法取得公務人員資格），故其體格上是否健全，均於接受養成教育
    取得公務員資格時檢查合格。參與在職進修考試之現職員警，擔任一般警察勤務
    多年，均有合格之體魄，除非具有公務員或警察人員對其體格規定之消極資格致
    喪失公務員資格，否則現職員警之體格均屬健全。
２、原告係現職員警，參與上開研究所招生考試，屬在職教育範圍，即無實施體格檢
    查之必要，遑論以體格檢查之合格與否作為准予入學之依據。參照被告九十一學
    年度研究所碩士班入學考試招生簡章之規定，將入學資格須體檢合格之規定，修
    正僅侷限於非現職人員（即一般生），足證被告九十學年度研究所碩士班入學招
    生簡章中要求體格檢查資格，顯不合理，亦無必要。再參照被告同一年度（九十
    學年度）二年制技術系班入學考試（對象為非現職員警之一般考生）招生簡章之
    規定，其中有關體檢部分，並無類似系爭考試招生簡章就「身高、體重、呼吸差
    、視力．．」等項目分別予以規定，被告在同一年度舉辦考試之招生簡章中，其
    體檢部分有完全不同之規定，不無差別待遇之嫌。甚者，被告研究所碩士班之課
    業均為學科課程，並無任何術科課程，所需體力遠不及於現職員警之外勤工作，
    而原告擔任員警工作多年，屢屢緝捕要犯建功，並獲上級長官肯定，原告體格已
    足以應付外勤工作之需要，被告逕認無法入學受學科之學習教育，令人啼笑皆非
    ，亦突顯體檢資格之要求不合理。
３、退步言，縱體檢規定有據，惟原告僅因身高一公分之差即不合格，其體檢準確性
    令人質疑。按公務人員考試體格標準第二條規定，應考人之體格檢查，由醫療機
    構辦理。原告依規定程序前往公立醫院體檢，結果證明原告符合體檢標準，反觀
    被告所施作之體格檢查，有關身高體重之測量，均以非專業人士（學校隊職官）
    充當進行檢測，其使用之測量身高具（型號：SUPER VIEW HW-999 儀恆實業有限
    公司）係十年以上之機具，長年以來未進行調整，其準確度已有問題。況任何精
    密之科學測量儀器，因製作及科學上之限制，其精密度均有一定之標準誤差，被
    告所用之身高測量工具亦然，惟被告對其測量儀器之標準差卻避而不談。就本案
    而言，倘一百八十公分之標準誤差為一公分，該測量儀器之標準差為千分之五點
    五五，則所得之測量值係屬正常範圍，是原告身高為一百八十公分，測出為一七
    九公分，仍屬科學上可接受之範圍，被告無視測量機具之科學性，無法提出該機
    具之標準誤差為何（請鈞院發函度量衡中心或測量器具製造商詢問該型號之器具
    標準誤差為何），執意以不科學之測量結果之一公分差距，排除原告於公立醫院
    體檢報告效力，就體檢之公平性與客觀性，實有待商榷。環顧國內各種公職考試
    ，為避免弊端及流於主觀，皆委託公立醫療機構實行體格檢查，以符合公職考試
    之公平公正性；蓋由專業人士測量，具有相當程度公信力，反觀被告仍以內部封
    閉性高之醫護室檢查結果為準，非由專業人士（學校隊職官）操作測量，顯與公
    務人員考試體格標準第二條規定牴觸，其公平性及客觀性令人質疑。
４、被告九十學年度研究所碩士班入學考試招生簡章第八條規定：「應考人初試錄取
    後，除現職警察、消防及海巡機關人員因公傷殘外，須通過下列檢查，不合格者
    ，不予錄取。」，原告曾因逮捕要犯因公傷殘，符合上開因公傷殘規定情形，即
    無須以通過體格檢查作為錄取之要件。被告稱原告未於上開體檢前提出因公受傷
    證明，其時效緩不濟急云云。惟原告當初前往公立醫療機構檢查結果為合格，事
    前並無預見被告實施體檢結果為不合格之可能性，故未於事前提出因公受傷證明
    ，而原告於九十年八月六日經體檢不合格後，即於同年八月八日提出因公受傷證
    明，嗣經被告於同年月十四日召開會議，於時效上，並非所稱緩不濟急。另被告
    稱原告所提出之因公受傷證明不明確，且未提出受傷與體重增加間之因果關係證
    明云云，惟「公教員工因公傷殘死亡慰問金發給辦法」第三條規定：「本辦法所
    稱因公受傷、殘廢、死亡．．」，可知上開招生簡章中所謂「因公傷殘」之範圍
    包含原告因公受傷之情形。又原告為加強證明因公受傷與體重增加間之因果關係
    ，前往原施行手術之醫院調閱二次手術身高、體重資料，所得結果均符合體檢標
    準，且由主治醫師開立之證明，足證該段期間不宜從事劇烈動作，足可瞭解其間
    之因果關係。依法律明確性原則，法律條文應作明確規範，不得任意擴大、類推
    解釋，上開招生簡章並無有關提出因公傷殘證明時間及程序之明確性規定，是原
    告所提文件即無時效及程序瑕疵之問題，且自原告提出因公受傷免複試陳情後，
    未獲被告給予提出因公受傷證明之補正機會，遽以片面會議決定原告未獲錄取，
    漠視在職員警之考生權益，嚴重違反招生簡章之規定。
５、原告從事基層警職七載有餘，平日克盡職守、兢兢業業，於工作崗位上力求表現
    ，亦於勤餘時間努力自我充實，期許為社會貢獻心力。數次參加被告考試未獲錄
    取，期間因冒險追捕外籍殺人嫌犯因公受傷，嗣九十年度如願考取，惟因養傷致
    體重增加無法入學，難令原告甘服。
乙、被告方面：
一、聲明：求為判決駁回原告之訴，訴訟費用由原告負擔。
二、陳述：
１、按「中央警察大學隸屬內政部，以研究高深警察學術，培養警察專門人才為宗旨
    ，並依大學法有關規定，兼受教育部之指導。」中央警察大學組織條例第二條定
    有明文。被告隸屬內政部，受大學法拘束，並由教育部指導，可知警察教育不僅
    具有教育目的，亦穩定配合國內警察人員之供需，及警察素質之穩定及提昇，且
    因其特殊性，就讀被告學校之費用，全數由國家負擔，故要求被告訓練之畢業生
    均能發揮所學。另按警察教育條例第五條第二項規定，被告研究所之應考資格由
    內政部會同教育部定之；同條例第十條規定，其教育科目由內政部會同教育部定
    之。是警察教育條例將應考資格授權內政部會同教育部訂定，藉以符合大學法規
    範，並兼顧畢業生得以擔任國內警察人員重任之目的。
２、按「凡取得學士學位，或具有同等學力，經大學碩士班公開招生並錄取者，得入
    學修讀碩士學位」、「前三項之公開招生辦法由學校擬定，報請教育部核定後實
    施。」、「各大學招生，應組織招生委員會辦理招生作業，．．前項招生辦法，
    由學校擬定，報請教育部核定。」大學法第二十二條第二項、第四項、大學法施
    行細則第十八條第一項及第二項復有明文。被告係公費教育單位，同時依用人機
    關核定之人力需求辦理招生事宜。另按被告研究所招生簡章係依教育部頒布之「
    大學辦理碩士班博士班招生審核作業要點」（前為大學招收碩、博士班研究生共
    同注意事項）、內政部用人機關之年度需求暨被告研究所碩、博士班招生作業辦
    法予以訂定，其簡章草案經被告招生委員會核定，分別報請教育部及內政部備查
    在案。是有關被告九十學年度研究所碩士班入學招生簡章之訂定及內容，均係依
    法令訂定，符合大學自治範圍，且經主管監督之內政部及教育部備查，並無任何
    違法。原告稱現職員警於養成教育取得公務員資格時，已經體格檢查合格，即無
    實施體格限制之必要，惟按碩士班較學士班或專科班之層級高，為求更好之警察
    教育表現（兼顧動態與靜態），於大學法授權範圍內訂定錄取體格標準，符合大
    學自治範圍，故被告因警察教育之特殊目的及性質，針對錄取資格體格之限制，
    係屬大學自治範圍，被告具有決定招收標準之權利，非行政法院所得介入審查。
３、被告大學部畢業生投考被告研究所，仍須進行術科之補修，參照被告九十學年度
    研究所碩士班入學招生簡章第十二條規定，凡非中央警察大學（前身為中央警官
    學校）各學系畢（肄）業之學生於錄取入學後，應補修學分。其共同必修科目包
    括柔道或摔角、手槍射擊等及其他各所之必修項目，非如原告所稱被告研究所並
    無術科項目。是被告就研究所之入學資格要求體格檢查，並無不當。參照上開招
    生簡章第十四條規定，台灣警察專科學校畢業生於被告研究所畢業後，得分發巡
    官等同職級職務，即由基層員警轉變為警官，故被告就其體格作一定程度之要求
    ，即有實際之必要性。又警察人員依法執行維護社會治安之工作，就警察人員之
    體格作最基本之要求，實屬必要，倘原告於被告研究所畢業後，通過考試院舉辦
    之三等警察特考，即能正式取得職缺（依原告九十年報考時之相關規定，畢業後
    得先以巡官分發，但分發不代表已取得正式巡官等同職務資格），是為達成被告
    教育訓練國家警察人員之目的，適當使用國家公帑（就讀被告學校全數公費），
    且被告於研究所入學簡章要求之體檢資格，亦與當時考試院舉行之三等警察特考
    體檢條件相同，故被告設定入學須符合該項考試條件，並無不當。
４、按被告九十學年度研究所碩士班入學招生簡章第七條規定，考生經初試錄取後應
    參加複試，複試分為體檢與口試兩部分，分別由被告招生委員會體格檢查組（醫
    務室）與場務組（學務處）依招生執掌事項辦理體檢及口試事宜，並由試務組（
    教務處）召開招生委員會確認最低錄取標準後公告錄取名單，不合格者不予錄取
    。是有關複試時間及體檢項目已於上開招生簡章清楚揭示，並於初試錄取通知單
    內告知九十年八月六日之複試期程。另按該簡章第八項第一款規定：「體格檢查
    （Ｘ光檢查及梅毒、愛滋病血清檢驗證明除外）以本校當天之檢查為準，事後不
    得辦理複檢，其至公立醫院複檢證明者概不受理。」，原告報名參加上開考試時
    ，應明知該項規定，於初試錄取後並應依被告通知參加複試，惟原告明知該簡章
    規定，捨此正當體檢程序而提前於九十年七月九日前往校外醫院自行檢查，顯違
    該項簡章規定，為對所有考生保有公平性，原告所持校外檢查結果，依上開招生
    簡章規定，不能作為合格之認定依據。
５、按中央警察大學組織條例第八條規定，被告聘任合格醫師擔任教職員生之保健、
    醫護工作，招生複試工作並由其醫務室規劃辦理複試體檢事宜，其專業項目由被
    告醫師親自檢查，並聘請校內護理暨行政人員協助體檢項目之登錄事宜，且該項
    檢測係於公開場合測量，身高與體重均由身高體重機自動顯示（機器規格符合台
    北市度量衡檢定所標準），俟各項體檢完成後，再由被告醫師就所有檢查項目予
    以診斷確認是否合乎被告體檢規定，其體檢不合格者均由被告醫師再次複檢。是
    基於維護考試之公平、公正及客觀性，被告辦理入學考試複試工作，均依相關行
    政程序辦理體檢事宜。有關原告身高之體檢項目，於九十年八月六日當天經被告
    多次測量，並未超過一百八十公分，體重卻超過九十公斤，顯與上開招生簡章第
    八條第三項：「體重男性未達五十公斤或超過九十公斤為體檢不合格，但身高超
    過一八○公分者，可達一百公斤（不含一百八十公分本數）。」之規定不符，原
    告經被告檢定為體檢不合格至為明顯，且當天多數應考人在場，被告體檢之公信
    力不容無故抹殺。
６、按被告九十學年度研究所碩士班入學招生簡章第八條規定，應考人初試錄取後，
    現職警察、消防暨海巡人員若因公傷殘者，得不經體檢程序，經招生委員會確認
    後，正式錄取為研究生。有關被告之複試體檢，所謂「因公傷殘」體檢免試之概
    念，係指複試當天不接受被告檢測者，而須於複試前備妥單位因公傷殘之證明，
    提請被告招生委員會確認。倘應考人主張符合免試要件卻未提出證明，而未參與
    體檢者，即屬複試日期未進行複試（缺考），依上開招生簡章第七條第四項規定
    ，視同放棄入學資格。原告稱其適用免試之規定，上開簡章並未規定傷殘證明提
    出之日期，故相關文件得於複試日期後補正云云，惟被告以九十年八月六日為複
    試之考試日期，即所有應考人均以該日作為「各應考人使被告所知之狀況」之評
    量標準日，否則被告無從進行公平評量。況被告為體恤努力從公、致力於維護社
    會治安而致殘廢之警務人員，訂定免體檢規定，避免阻斷其因公受傷而殘廢之警
    務人員升遷及進修管道，惟所謂因公傷殘，並非僅受傷即可，否則擦傷、輕微撕
    裂傷等傷勢，僅須取得醫師及機關證明，豈不皆可免予體檢？原告顯誤會被告定
    此規定之美意，其所提證明亦不符被告所謂因公傷殘係指因公傷害致殘之情形，
    是原告之申請，於實體上亦將遭被告予以否准。
７、邏輯上，原告無法同時適用免試規定，復於九十年八月六日至被告處進行體檢，
    原告似乎同時主張二者。蓋原告未於進行之體格檢查中過關，亦未於複試日期或
    之前提出免試申請，倘被告准其補正，如同另闢一招生簡章未規定之第二次複試
    機會，此舉不但違反上開簡章規定，且對其他應考人顯失公平。是被告針對該部
    分，事先於簡章內公告，符合行政程序法第五條：「行政行為之內容應明確。」
    之規定，原告參加上開招生考試時，已認知該簡章內容及複試程序，於體檢前須
    備妥相關佐證，提請被告招生委員會確認，惟被告於進行複試前並未接獲任何有
    關原告書面或電話告知免試之申請。況檢測當天於被告醫務室內進行公開測量，
    考生依序排隊接受檢測，原告受檢時，亦未當面告知檢測人員符合免試條件，亦
    無攜帶任何證明文件，經被告檢測不合格後，方於事後之同年八月八日提出公假
    療傷之機關書函證明影本，作為免體檢之申請，如同補考之申請。又原告稱其因
    公受傷，遵醫囑不宜從事劇烈運動，導致體重增加，其受傷與體重增加無法通過
    考試間有因果關係云云，惟雖依囑不宜從事劇烈運動，仍非不能從事其他較為緩
    和且能消耗熱量之運動，故原告體重增加應有可歸責於其本身之事由，與因公受
    傷並無必然之直接因果關係。
８、被告接獲原告之申覆，為兼顧其權益，於九十年八月十四日召開臨時招生委員會
    議，經與會委員就複試程序、體檢內容與免試證明充分討論，針對原告所附台北
    市政府警察局八十八年八月二十一日北市警人字第八八二七○七○九○○號書函
    同意原告自八十八年八月二日九時起至八十八年九月九日九時止公假療傷，隨後
    即銷假正常上班等情，以原告之免試申請，未於複試前提出，係經被告體檢檢測
    確認不合格後再行提出，該複試後所提之免試申請案，就考試程序而言，對其他
    參與複試之考生，即屬不合理公平。是為維考試之公平正義與試務程序之嚴謹性
    ，獲出席委員全數無異議通過維持原議，將該申覆案駁回，隨即將結果以書面告
    知原告，並依決議放複試榜。故被告依法對原告不合格之處分，對原告並無任何
    差別待遇，且被告招生委員會依教育部之規定辦理招生事宜，並非片面或獨斷決
    議隨意侵犯原告權益，符合行政程序法確保依法行政之原則。
９、被告所為複試程序，係基於維持警察學術研究應有之基礎水準，無損公平正義，
    被告學校教育係屬公費教育，故將相關規定明載於招生簡章中，並於初試錄取通
    知單明確告知複試時間，符合一般行政原則。原告於訴願程序所為主張，顯誤解
    信賴及誠信原則之真意，被告並無違反行政程序法相關規定，且按行政程序法第
    一百十九條第二款之規定，倘原告對重要事項提供不明確資料或為不完全陳述者
    ，其信賴不值得保護。從而，被告九十學年度研究所碩士班入學招生相關規定，
    均符合法令規定，亦於大學自治原則下進行，且招生之始已於簡章中明白揭示，
    考生如未於當天前往被告學校接受複試或複試體檢不合格者，不予錄取。原告於
    被告複試期日中，其身高體重未符合體檢標準，且複試前及複試當天，並未提出
    體檢免試之申請及佐證資料，等同未參加考試，被告以複試當日被告所知之狀況
    為基準，依當天情形作出不合格不予錄取之評斷結果，符合該簡章及相關法令規
    定，亦同時維持考試之公平性與客觀性，被告依其招生委員會之決議，未錄取原
１０、原告訴訟代理人所提被告同一年度（九十學年度）二年制技術系班入學考試招生
    簡章，其中對於體檢所為規定是否確有異於系爭研究所考試招生簡章之規定及其
    理由為何，容後查明陳報。
    理  由
一、本件原告係參加被告辦理之九十學年度研究所碩士班入學考試，經初試錄取，被
    告乃通知原告於九十年八月六日參加複試，原告於複試當日，經被告醫務室多次
    檢查結果，身高為一百七十九公分，體重為九十四點五公斤，被告遂核定其體檢
    不合格而不予錄取。原告則以系爭研究所碩士班入學招生簡章中，對現職員警之
    考生實施體檢，實無必要，且系爭碩士班課程並無任何術科課程，而原告擔任員
    警工作多年，屢受上級嘉獎，體格已足以應付外勤工作之需要，亦突顯體檢資格
    之要求不合理，況被告九十一學年度研究所招生簡章，對考生為現職員警者，已
    修正為毋庸再進行體檢，益證原告之主張並非無據，且參照被告同一年度二年制
    技術系班入學考試（對象為非現職員警之一般考生）招生簡章之規定，其中有關
    體檢部分，並無類似系爭考試招生簡章就「身高、體重、呼吸差、視力．．」等
    項目分別予以規定，被告在同一年度舉辦考試之招生簡章中，其體檢部分有完全
    不同之規定，不無差別待遇之嫌，退步言，縱體檢規定有據，惟原告僅因身高一
    公分之差即不合格，其體檢準確性令人質疑，且被告以醫務室檢查結果為準，非
    由專業人士操作測量，亦與公務人員考試體格標準第二條規定牴觸，又系爭考試
    招生簡章第八條規定，現職員警「因公傷殘」者，毋庸進行體檢，原告參加考試
    當年，確有因公致傷之事實，而系爭考試招生簡章並無有關提出因公傷殘證明時
    間及程序之明確性規定，被告未予原告補正機會，拒不採認原告所提因公受傷證
    明文件，嚴重違反招生簡章之規定云云。
二、查警察法第一條規定，本法依據憲法第一百零八條第一項第十七款制定之；警察
    法第三條第一項規定，警察官制、官規、教育、服制、勤務制度及其他全國性警
    察法制，由中央立法並執行之，或交由直轄市、縣（市）執行之；另警察教育條
    例第二條規定，警察教育，分養成教育、進修教育、深造教育，分別由警察學校
    、警察專科學校、警察大學辦理，學校之組織，另以法律定之。此即被告立校之
    法源，中央警察大學組織條例並據以制定。按中央警察大學組織條例第二條規定
    ，中央警察大學隸屬內政部，以研究高深警察學術，培養警察專門人才為宗旨，
    並依大學法有關規定，兼受教育部之指導；警察教育條例第五條規定，警察大學
    設研究所，其應考資格，由內政部會同教育部定之；警察教育條例第十條規定，
    其教育科目，由內政部會同教育部定之；足徵我國「警察教育」係以特別法定之
    ，則被告為一警察機關（中央警察大學組織條例第一條規定參照）並兼具有學校
    性質，有別於一般大專院校。是被告研究所入學招生簡章，即依前開指揮監督與
    指導程序，陳報內政部及教育部分別就其主管事項核定後方得辦理招生事宜，此
    乃與一般大專院校迥異。
三、第以司法院釋字第五四七號解釋，其解釋文略以：「第醫師應如何考試，涉及醫
    學上之專門知識，醫師法已就應考資格等重要事項予以規定，其屬細節性與技術
    性事項，自得授權考試機關及業務主管機關發布命令為之補充。關於中醫師考試
    ，醫師法對其應考資格已定有明文，至於中醫師檢覈之科目、方法、程序等事項
    ，則授權考試院會同行政院依其專業考量及斟酌中醫之傳統醫學特性，訂定中醫
    師檢覈辦法以資規範，符合醫師法與專門職業及技術人員考試法之旨意，與授權
    明確性原則無違。」等語；另司法院釋字第三九四號解釋，其解釋文略以：「建
    築法第十五條第二項規定，『營造業之管理規則，由內政部定之』，概括授權訂
    定營造業管理規則。此項概括授權條款雖未就授權之內容與範圍為明確之規定，
    惟依法律整體解釋，應可推知立法者有意授權主管機關，就營造業登記之要件、
    營造業及其從業人員之行為準則、主管機關之考核管理等事項，依其行政專業之
    考量，訂定法規命令，以資規範。」等語。被告依法辦理警察人員深造教育，在
    特殊的教育屬性與教育目標下，相關招生條件自須較一般學校招生規定為嚴格，
    以符合一般社會大眾對警察人員之期待與信賴（警察人員管理條例第六條規定：
    「擬任警察官前，應實施身家調查，注意其品德及對國家之忠誠。警察官於任職
    前，應注意其智力、體能、學識、經驗及領導才能，並考量其對任職之地區、語
    言、風俗、習慣、民情等適應能力」參照），且我國警察教育，不但以法律定之
    ，並經特別法予以規範，被告亦係依各特別法立校，隸屬內政部，依警察教育條
    例有關規定辦理警察教育，其教育目標在培養警察專門人才，則自入學至畢業，
    其入學資格及各項養成教育訓練制度的建構，必有其特殊之專業考量。被告陳報
    內政部轉教育部核定後實施之「九十學年度研究所碩士班入學考試招生簡章」有
    關入學考試初試之筆試科目、成績計算、合格標準，以及複試項目（包括口試、
    體格檢查等）及標準的訂定，參照上開司法院解釋意旨，因屬細節性與技術性事
    項，本於專業考量及尊重專業特性，與法律保留原則、授權明確性原則，應無違
    背。再者，中央警察大學組織條例第二條規定，被告並依大學法有關規定，兼受
    教育部之指導；查大學法第一條第二項規定，大學應受學術自由之保障，並在法
    律規定範圍內，享有自治權，所謂享有自治權，舉凡研究、教學、學習自由有關
    之重要事項，均屬大學自治之範圍，業經司法院釋字第三八○號解釋、釋字第四
    五○號解釋在案，而大學招生事宜之規定，見諸大學法第二十二條第二項：「凡
    取得學士學位，或具有同等學力，經大學碩士班公開招生並經錄取者，得入學修
    讀碩士學位。」及同法施行細則第十八條：「各大學招生，應組織招生委員會辦
    理招生作業．．前項招生辦法，由學校擬定，報請教育部核定。．．」，即授權
    各大學視其發展之方向、研究之特色、所需求研究生之特質，於學術自治範疇內
    ，委由各大學自行訂定考試科目、及格標準，嗣報教育部核定即可。而國家就此
    等事項之監督，除應以法律明定外，其訂定亦應符合大學自治之原則，倘國家未
    以法律明文規定之監督事項，即應屬大學自治之範疇，換言之，各大學辦理招生
    之考試科目、及格標準等，均係依法授權而具有裁量權限。從而，各研究所碩士
    班招生舉辦考試之相關規定，完全委由各系所依其發展方向自行訂定，此與大學
    自治之精神相符。亦即，各系所是否舉辦口試、體格檢查，及該口試、體格檢查
    於全部科目之重要性等，乃屬於各大學所得決定之權限，無違憲法之虞。
四、有關被告各研究所招生名額、報考資格、考試科目（含初試、複試—口試及體格
    檢查）、錄取標準等規定，均訂明於被告九十學年度研究所碩士班入學考試招生
    簡章中，與報名表一併發售。被告依其學校特性及專業考量，於招生簡章第七（
    二）１點及第八點明白規定：「（二）複試：１、口試與體格檢查日期：九十年
    八月六日，凡經初試錄取考生應參加複試，未參加複試者，視同放棄錄取資格。
    」「體格檢查：應考人初試錄取後，除現職警察、消防及海巡機關人員因公傷殘
    者外，須通過下列檢查，不合格者，不予錄取。（一）體格檢查（Ｘ光檢查及梅
    毒、愛滋病血清檢驗證明除外）以本校之檢查為準，事後不得辦理複檢。其至公
    立醫院複檢證明者概不受理。（二）未受檢查或檢查項目不完全者，均認為不合
    格。（三）考生有左項情形之一者，為體檢不合格．．體重：男性未達五十公斤
    或超過九十公斤，但身高超過一八○公分者，可達一百公斤。」，乃為達成警察
    各種行政行為目的所必要，以不逾越合理之範圍及一般生活經驗法則為原則，明
    列各項條件與需求於招生簡章中，是以被告於其招生簡章中，有關如身高、體重
    、體能、儀表之限制，無非為符合警察機關特殊任用資格與需要而設之限制，俾
    完成警察各種行政行為，於法並無不合。衡情報名參加該研究所考試之考生應已
    詳閱招生簡章之內容，並深知須通過初試及複試（口試、體格檢查）後方得錄取
    之規定，始參與考試，原告亦然。原告既報名參加該研究所考試，自應受上開招
    生條件之規範，殆無疑義。查本件原告參加被告辦理之九十學年度研究所碩士班
    入學考試，經初試錄取後，被告乃通知原告於九十年八月六日參加複試，複試分
    體檢及口試兩部分，原告除於複試當日，經被告醫務室多次檢查結果，身高為一
    七九公分，體重為九十四點五公斤（有卷附體檢表可稽）外，亦未於複試前，提
    出因公傷殘體檢免試之申請，且未檢具其因公受傷與體重增加逾體檢標準間有何
    因果關係之相關證明文件，是被告核定原告體檢不合格，不予錄取之處分，經核
    並無違誤。又本項考試之體格檢查，依上開招生簡章之規定，應以被告之檢查為
    準（本件並非公務人員考試，是原告主張被告之實施檢查牴觸公務人員考試體格
    標準第二條規定乙節，核無可採），而縱依原告事後提出之台北市立關渡醫院（
    委託台北榮民總醫院經營）一般體格檢查表記載之原告身高「一八○公分」，以
    及原告起訴狀所附財團法人振興復建醫學中心體溫表分別記載原告身高為「一八
    ○公分」「一七八公分」，亦均未「超過」一八○公分（不含一八○公分本數）
    ，依招生簡章之規定，其體重應不得超過九十公斤方屬合格。而上開招生簡章第
    八點規定，應考人初試錄取後，除現職警察、消防及海巡人員因公傷殘，得不經
    體檢程序外，須依該招生簡章第七（二）１點規定，在體格檢查日期—九十年八
    月六日參加複試，否則，依該招生簡章第七（四）點之規定，視同放棄入學資格
    ，故倘原告主張其符合免體檢要件，自應於九十年八月六日前送請被告確認，此
    乃事所當然，原告稱相關因公傷殘證明文件得於複試日期之後補正云云，核與上
    開招生簡章之規定不合，所訴自屬無以憑採。
五、按憲法第七條平等原則並非絕對、機械之形式上平等，而係保障人民在法律上地
    位之實質平等，若為因應事實上之需要及舉辦考試之目的，訂立法規之機關自得
    斟酌規範事物性質之差異而為合理之區別對待（司法院釋字第四八五號解釋參照
    ）。我國「警察教育」，不但以法律定之，且因警察教育具特殊教育屬性與目標
    ，因此經由特別法予以規範，此即被告依據各特別法（警察法、警察教育條例、
    中央警察大學組織條例等）立校，並據以辦理警察專門人才之培養，而上開招生
    簡章有關入學考試初試之筆試項目、成績計算、合格標準，以及複試項目（包括
    口試、體格檢查等）及標準的訂定，無非均為拔擢優秀警察人才所設限制，被告
    自得視其發展之方向、研究之特色、所需求研究生之特質，於學術自治範疇內，
    自行訂定，是原告執被告不同年度之九十一學年度研究所招生簡章及同年度不同
    考試之九十年度二年制技術系班入學考試招生簡章之規定，主張被告有差別待遇
    之嫌，尚無可採。
六、末查被告招生簡章，其法律性質係屬公法上具有隸屬性之行政契約，基於該行政
    契約之不平等性乃其特性，公法上之單方行為須受依法行政（法律保留）原則之
    羈束，而公法上之雙方行為，其內容為契約兩造相互之權利義務關係，與公權利
    主體逕對個人課以義務或負擔之情形有別，故在公法契約之領域，所受依法行政
    原則之支配，密度較低，不若單方行為之嚴格，但其限制如係基於本人之承諾而
    又無悖於公序良俗，則非法所禁。被告既依據各特別法辦理警察專門人才之培養
    ，在特殊的教育屬性與教育目標之下，相關管理規定的訂定，必須較一般學校為
    嚴格。基於被告行政裁量權之行使，於其招生簡章中，有關如身高、體重、體能
    、儀表之限制，無非係符合警察機關特殊任用資格與需要而設之限制，亦不違反
    「禁止不當聯結」之原則。
七、綜上所述，原告參加被告辦理之九十學年度研究所碩士班入學考試，因原告身高
    檢查結果為一百七十九公分，體重為九十四點五公斤，經被告核定其體檢為不合
    格而不予錄取，揆諸上開規定及說明，原處分依法自無不合，訴願決定予以維持
    ，亦無違誤。原告徒執前詞，聲請撤銷訴願決定及原處分，及請求判命被告作成
    錄取原告之處分，均為無理由，應予駁回。
據上論結，本件原告之訴為無理由，爰依行政訴訟法第九十八條第三項前段，判決如
主文。
中    華    民    國    九十二      年      五        月        八      日
                               臺 北 高 等 行 政 法 院  第 六 庭
                                           審 判 長 法  官  林樹埔
                                                    法  官  闕銘富
                                                    法  官  曹瑞卿
右為正本係照原本作成。
如不服本判決，應於送達後二十日內，向本院提出上訴狀並表明上訴理由，如於本判
決宣示後送達前提起上訴者，應於判決送達後二十日內補提上訴理由書（須按他造人
數附繕本）。
中    華    民    國    九十二      年      五        月        八      日
                                                    書記官  方偉皓


司法院資訊處製作；財團法人民間司法改革基金會備份。
